臺北高等行政法院裁定
111年度訴字第63號
原      告  葉東錦                                     
被      告  臺北市政府都市發展局

代  表  人  黃一平（局長）住同上
上列當事人間公寓大廈管理條例事件，原告不服臺北市政府中華
民國110年11月23日府訴二字第1106106207號訴願決定，提起行
政訴訟，本院裁定如下：
　　主  文
原告之訴駁回。
訴訟費用由原告負擔。
　　理  由
一、行政訴訟之受理，應先從程序上加以審核，其合於法定程序
    者，方進而為實體上之審理，其不合於法定程序，即不具備
    實體裁判要件（或稱本案裁判要件），除非法律有特別規定
    ，應依法移送訴願管轄機關（行政訴訟法第6條第4項關於誤
    提起確認行政處分無效之訴而未經合法訴願程序之處理），
    或移送有受理訴訟之審判權法院（同法第12條之2第2項），
    或移送有管轄權之其他行政法院處理，或其情形可補正而先
    命補正者外（同法第107條第1項但書規定參照），提起行政
    訴訟不合法定程序而其情形無可補正者，即應由行政法院依
    同法第107條第1項規定，以裁定駁回之。而提起撤銷訴訟或
    課予義務訴訟，除法律別有規定外，均以踐行訴願前置程序
    為前提；未經過合法訴願程序，遽行提起行政訴訟，並不合
    法（行政訴訟法第4條、第5條規定參照），且其情形無從補
    正。訴願之提起，應自行政處分達到或公告期滿之次日起30
    日內為之，且以原行政處分機關或受理訴願機關收受訴願書
    之日期為準。訴願法第14條第1項、第3項定有明文。故若提
    起訴願已逾上開不變期間，其訴願即非合法。而提起訴願逾
    期，未經合法提起訴願，即屬未經合法訴願程序，仍逕行提
    起行政訴訟者，屬不備起訴要件，且非得補正，應依行政訴
    訟法第107條第1項第10款規定，以裁定駁回之。
二、又「送達由行政機關自行或交由郵政機關送達。」「送達，
    於應受送達人之住居所、事務所或營業所為之。但在行政機
    關辦公處所或他處會晤應受送達人時，得於會晤處所為之。
    」「於應送達處所不獲會晤應受送達人時，得將文書付與有
    辨別事理能力之同居人、受雇人或應送達處所之接收郵件人
    員。」及「（第1項）送達，不能依前二條規定為之者，得
    將文書寄存送達地之地方自治或警察機關，並作送達通知書
    兩份，一份黏貼於應受送達人住居所、事務所、營業所或其
    就業處所門首，另一份交由鄰居轉交或置於該送達處所信箱
    或其他適當位置，以為送達。（第2項）前項情形，由郵政
    機關為送達者，得將文書寄存於送達地之郵政機關。」行政
    程序法第68條第1項、第72條第1項、第73條第1項及第74條
    第1項、第2項分別定有明文。再者，送達不能依行政程序法
    第72條、第73條規定為之者，既得依同法第74條寄存送達之
    方式以為送達，且該條並無如訴願法第47條第3項所定、準
    用行政訴訟法第73條第3項寄存送達規定（明定「寄存送達
    ，自寄存之日起，經10日發生效力」）之明文。此外民國99
    年1月13日修正行政訴訟法第73條條文規定，增訂上開第3項
    規定時，現行行政程序法第74條規定內容，仍然維持既有規
    定，並未一併修正，由此亦知立法者並無意就一般行政程序
    中之寄存送達，給予10日之生效緩衝期間，故在未進入訴願
    程序以前，有關行政處分之送達，自仍應依行政程序法第74
    條所定之送達方法為送達，亦即以送達人將行政機關之文書
    寄存送達地之自治、警察或郵政機關，並作成送達通知書兩
    份，黏貼於應受送達人門首及置於該送達處所信箱或適當位
    置時，即發生送達之效力，此乃依法當然之解釋（最高行政
    法院105年度裁字第1158號裁定意旨參照）。
三、本件公寓大廈管理條例事件係因被告審認原告於臺北市○○區
    ○○街000巷00號建築物（下稱系爭建物）1樓旁防火巷堆置雜
    物，違反公寓大廈管理條例第16條第2項規定，乃依同條例
    第49條第1項第4款及臺北市政府處理違反公寓大廈管理條例
    事件統一裁罰基準第2點項次13規定，以109年10月16日北市
    都建字第10932164461號裁處書（下稱原處分1）處原告新臺
    幣（下同）4萬元罰鍰，並命其於文到20日內改善完畢及向
    建管處報備，逾期未辦理將依公寓大廈管理條例續處，直至
    改善為止。被告又分別於109年12月10日、110年7月1日派員
    至系爭建物現場勘查，發現原告前開違規情事仍未改善，再
    依上揭法規分別以109年12月18日北市都建字第10932349681
    號裁處書（下稱原處分2）、110年7月7日北市都建字第1106
    1654631號裁處書（下稱原處分3）各處原告8萬元、20萬元
    罰鍰，並命其於文到20日內改善完畢及向建管處報備，逾期
    未辦理將依公寓大廈管理條例續處，直至改善為止。原告不
    服原處分1、原處分2及原處分3，提起訴願，因逾期而遭不
    受理決定，原告仍不服而提起本件訴訟。經查，原處分1、
    原處分2及原處分3均分別送達至原告當時住居之戶籍地（臺
    北市○○區○○街000巷00號），因郵務人員未獲會晤原告，亦
    無受領文書之同居人、受僱人或應送達處所之接收郵件人員
    ，乃將原處分1、原處分2及原處分3分別於109年10月22日、
    109年12月24日、110年7月14日寄存送達於臺北東園郵局第3
    1支局，並製作送達通知書2份，一份黏貼於送達處所之門首
    ，另一份置於送達處所信箱或其他適當位置，此有戶籍查詢
    資料、原告身心障礙證明、國民身分證、被告送達證書影本
    附卷可證（見原處分卷第45-53頁、第20頁、第26頁、第32
    頁）。依照前揭行政程序法第74條以及實務見解，無論應受
    送達人即原告實際上於何時受領文書，均應以寄存之日（即
    109年10月22日、109年12月24日、110年7月14日）視為收受
    送達之日期，而發生送達效力，則原告提起訴願之期間，應
    自送達翌日即109年10月23日、109年12月25日、110年7月15
    日起算30日，又原告所在地在臺北市，依行政院104年2月9
    日院臺規字第1040123515號令發布之「訴願扣除在途期間辦
    法」規定，無在途期間扣除，原告之訴願期間分別計至109
    年11月21日（星期六）、110年1月23日（星期六）、110年8
    月13日（星期五）屆滿，因109年11月21日、110年1月23日
    為假日，故分別順延至為109年11月23日（星期一）、110年
    1月25日（星期一）屆滿。然原告遲至110年8月23日始提起
    訴願，有臺北市建築管理工程處收件章於裁處訴願書上可憑
    。是以，原告提起訴願顯已逾法定救濟期間，其訴願自非適
    法，訴願決定因而為訴願不受理，自無不合。原告復對之提
    起本件行政訴訟，求為撤銷原處分，揆諸首揭法文，即屬不
    備起訴要件而不合法，且非得補正，應予駁回。又原告雖主
    張其並未實際居住於戶籍地址，被告未將原處分1、原處分2
    、原處分3送達至原告實際住所，致其迄未收到該等裁處書
    ，故3件處分書之送達顯不合法等語，然細察原告於110年8
    月23日訴願書所附之身心障礙證明、身分證均載明戶籍地址
    為「臺北市○○區○○街000巷00號」，應可認定該地址即為原
    告之居住所，被告將原處分1、原處分2及原處分3送達至此
    戶籍地址，並無送達不合法之情，原告上開抗辯自無可採。
四、依行政訴訟法第107條第1項第10款、第104條，民事訴訟法
    第95條、第78條，裁定如主文。
中　　華　　民　　國　　111 　年　　4 　　月　　14　　日
　　　　　　　　　　臺北高等行政法院第三庭
                          　　審判長法  官　楊  得  君　
                             　　　 法  官　彭  康  凡
                            　 　　 法  官　周  泰  德　
上為正本係照原本作成。
如不服本裁定，應於送達後10日內向本院提出抗告狀（須按他造
人數附繕本）。
中　　華　　民　　國　　111 　年　　4 　　月　　14　　日
　　　　　　　　　　　　　　　　　　書記官　徐  偉  倫